臺灣新竹地方法院民事裁定　　　　　　 100年度監宣字第60號
聲　請　人　邱桂龍
代　理　人　曾桂釵律師
相　對　人　邱坤壽
關　係　人　章明慈
代　理　人　王建安律師
上列聲請人聲請監護宣告事件，本院裁定如下：
    主    文
宣告邱坤壽（民國○○○年○○月○○日生，身分證統一編號：
Ｚ000000000號）為受監護宣告之人。
選定邱秀美（民國○○○年○月○日生，身分證統一編號：Ｚ000
000000號）為受監護宣告之人之監護人。
指定章明慈（民國○○○年○○月○日生，身分證統一編號：Ｚ0
00000000號）為會同開具財產清冊之人。
聲請程序費用新臺幣壹仟元由受監護宣告之人負擔。
    理    由
一、聲請意旨略以：
（一）聲請人邱桂龍為相對人邱坤壽之父，相對人前曾於民國98
      年間第一次腦中風，併發身體左側癱瘓，雖屢為就醫診治
      仍不見起色，平日倚賴拐杖行走。因與配偶已分居長達10
      年以上，又隻身在新竹工作，無親人照料，故聘請外籍看
      護照顧日常生活，仍得繼續工作（任興櫃公司宜揚科技股
      份有限公司董事長）。100 年1 月12日0 時30分，外籍看
      護發現相對人倒在臥室，緊急送往馬偕紀念醫院新竹分院
      （下稱新竹馬偕醫院）經診斷為「自發性腦幹出血併水腦
      症」，後送壢新醫院急救，同年1 月13日轉送國防醫學院
      三軍總醫院（下稱三軍總醫院），雖挽回一命，惟迄今昏
      迷不醒，後醫囑可出院回家休養，乃於同年2 月25日由聲
      請人帶回照顧，目前於高雄南山醫院附設護理之家療養。
      相對人自100 年1 月12日迄今昏迷不醒，已近2 個月，屬
      不能為意思表示或受意思表示之人，日常生活無法自理，
      需專人24小時照顧。因相對人為公司之首，身分特殊，本
      身亦有諸多事務待處理，為維護相對人權益，聲請人爰依
      民法第14條第1 項及民事訴訟法第597 條規定，聲請宣告
      相對人為受監護宣告之人，並提出戶籍謄本、診斷證明書
      等為證。
（二）請依職權選定相對人之妹邱秀美為相對人之監護人，並指
      定相對人之配偶章明慈為會同開具財產清冊之人：
  １、按受監護宣告之人應置監護人；法院為監護之宣告時，應
      依職權就配偶、四親等內之親屬、最近一年有同居事實之
      其他親屬、主管機關、社會福利機構或其他適當之人選定
      一人或數人為監護人，並同時指定會同開具財產清冊之人
      ，民法第1110條、第1111條第1 項定有明文；監護宣告之
      裁定，應同時選定監護人及指定會同開具財產清冊之人，
      並附理由，民事訴訟法第604 條第1 項亦定有明文。
  ２、如選定相對人之配偶章明慈為監護人，不符合相對人利益
      ，說明如下：
    (1)相對人與配偶分居10年以上，平日無夫妻之實且財物各自
      管理，早已形同陌路，由下述互動狀況可知相對人本人應
      不欲由章明慈任監護人：
      關係人於狀內不斷勾勒與相對人雖分居但互動緊密，著
        實牽強。此由相對人於馬偕醫院紀念醫院新竹分院病歷
        ，相對人93年初診之基本資料單，寧可選擇「宜揚科技
        （股）公司」為通訊處，亦可嗅出相對人與配偶關係疏
        遠。再由相對人98年1 月21日第一次及100 年1 月11日
        第二次腦中風皆由同事或外籍看護護送，即知相對人與
        配偶章明慈平日並無夫妻之實。況相對人第一次中風後
        ，寧可聘請一個月新台幣（下同）6 萬元至7 萬5 千元
        之看護照料生活起居即可知其夫妻關係淡然，純為兒子
        而維持形式上關係而已。且聘請看護並非章明慈出面打
        理，章明慈當庭亦為此陳述。又聘請看護前，98年6 月
        至99年春節是由外甥劉人豪照顧至劉人豪入伍止，再由
        大姐邱秀珠接手照顧一個月，才由外籍看護接手。
      至於章明慈狀內所陳與相對人之互動，純係為社交形象
        ，免讓外人議論而已。舉凡返鄉過年、99年初參加相對
        人外甥女喜宴等，皆係顧及顏面，夫妻間有共識維持此
        種形式關係，以顧及人情世故罷了。至於相對人之財物
        向來自行管理，需領錢時便交由同住之外甥劉人豪代領
        ，嗣外甥畢業服兵役，便轉而請公司同事周錦穎先生代
        領，從未由身為配偶之章明慈代領。而分居夫妻合併報
        稅事屬常見，蓋較節稅，縱其夫妻仍合併申報，並不足
        證明二人關係良好，況夫妻關係首重終生的生活協助義
        務，而非二人之金錢財務結構。再由章明慈無相對人住
        所之鑰匙（即戶籍地），及進出大樓之鑰匙等情狀觀之
        ，顯非章明慈狀載之與相對人互動往來親密。又因關係
        人章明慈不願兒子與相對人單獨相處，故相對人與兒子
        見面共處，絕非享受一家三口天倫之樂，而係章明慈執
        意跟隨罷了。
      章明慈於10多年前即一直懷疑相對人外遇而爭吵，聲請
        人及族人皆有質問相對人是否如此，相對人稱根本沒外
        遇一事，雙方各執一詞，章明慈復提不出實證，致聲請
        人無從居中勸和、調解，二人就不斷爭吵以至分居。以
        後來相對人生活仍孤獨一人，每次事故皆獨自一人，顯
        無其他異性在旁之情，章明慈不斷指稱外遇，委無足信
        ，且其既一再懷疑相對人忠貞，豈可能誠心照顧相對人
        。
    (2)相對人二次中風，配偶章明慈皆未盡照顧義務，其於庭訊
      所述不實：
      98年間相對人第一次腦中風：
        I98年間相對人與同事聚餐時發生腦中風，同事周錦穎
          緊急將相對人送往新竹馬偕醫院，並協助連絡臺大醫
          院醫師安排病房、通知配偶章明慈，這一連串的處置
          皆是身旁的同事周錦穎所為。此次相對人僅輕度中風
          ，故意識一直都清楚，因此後來一切醫療皆自己決定
          、處理，配偶章明慈未曾置喙及參與照顧。相對人於
          台大醫院住院三個月，配偶章明慈僅於假日前往探望
          一下就走，並未實質照顧相對人，反而住在桃園龍潭
          之大姐於第一個月之每週一至週五，天天北上送魚湯
          給相對人，關心照顧備至，第二、三個月相對人要家
          人不必一直在院陪同，故係相對人自己在醫院。出院
          後相對人與外勞及外甥同住，仍未與章明慈同住，足
          見夫妻關係淡然。
        II相對人出院後，相對人之親友多次向章明慈提及應搬
          回去與相對人同住，就近照顧相對人，也藉此促使二
          人合好，惟其二人仍處於分居狀態，章明慈僅偶爾於
          星期六、日攜子前去讓相對人探視，且未留宿（章明
          慈庭訊亦自承），才會二次中風時無人接應，又找不
          到章明慈。
      100 年1 月12日相對人第二次腦中風：
        I相對人第二次腦中風送往馬偕醫院時已呈休克，因救
          護人員連絡不到配偶章明慈，轉而連絡住在桃園龍潭
          之大姐邱秀珠，才得以及時搶救，進行後續醫療，嗣
          因馬偕醫院無加護病房，幾經連絡終於找到章明慈才
          順利簽名轉往壢新醫院。嗣因相對人意識模糊，經照
          腦部斷層發現係腦幹中風，該院此方面設備不足，需
          轉往其他醫院治療，邱秀美知道相對人與台北三軍總
          醫院之高中同學陳冠助醫師一直有往來，對相對人之
          病情向熟知，請配偶章明慈從相對人手機中查找陳冠
          助醫生電話，果然找到，立刻電請其協助安排病房。
        Π100 年1 月13日凌晨12點相對人自馬偕醫院轉送壢新
          醫院時，是章明慈與外勞搭上救護車，相對人大姐與
          姐夫則開車跟隨救護車之後，病危通知應係當時到院
          入加護病房時，護理人員交章明慈簽收，包括大姐、
          姐夫等隨後才到之家屬才會不知情，章明慈亦全然未
          告知，此見證人邱秀真證稱不知有發病危通知即明，
          而當時既已發病危通知予章明慈，然章明慈並未帶兒
          子到醫院守候，還在相對人送到壢新醫院不久，便返
          回新竹，現想來更覺離譜。且後續包括決定轉送台北
          三軍總醫院、住院手續等皆係相對人家屬處理，章明
          慈僅係經相對人家屬告知才趕來配合簽署相關文件而
          已（按轉院同意書是相對人大姐邱秀珠簽署）。
        III同年1 月13日晚間相對人送至台北三軍總醫院需緊急
          做腦外導管之類的手術，當時確因章明慈急欲離去而
          由大女兒邱秀珠簽手術同意書，此有台北三軍總醫院
          100 年1 月13日「中央靜脈置入術說明暨同意書」可
          稽。又醫院安排1 月15日一早，為相對人進行「腦室
          外引流管置放併顱內壓監控」手術，然無論何種手術
          皆要視手術房有無空房才能確定手術時間，故前一天
          （即1 月14日）若未簽署手術同意書就不能排在早上
          第一個手術。為此，相對人家屬及章明慈便一同等候
          主治醫生夏中慶之通知，章明慈明知於此，嗣卻久候
          不耐，欲行離去，係因醫生要求需由配偶簽字，其始
          勉強留下來簽名。聲請狀所指其有留下來簽名者，即
          指此份同意書。嗣1 月25日邱秀美與章明慈一同坐司
          機小歐的車北上到醫院，醫生當二人面說明為減少二
          次手術麻醉的風險，「氣切」及「腦室腹腔引流管置
          放手術」要合併一次執行，即需會同腦外科醫師手術
          ，但該醫師要至晚間方能確認可執刀，章明慈於當天
          早上簽完氣切手術同意書後，即行離去，不願等候到
          晚間，此即邱秀美於1 月25日20點24分簽署「腦室腹
          腔引流管置放術」手術暨麻醉同意書之原由，因當時
          只有邱秀美在醫院等候。翌日相對人方順利同時進行
          二項手術。
        Ⅳ至100 年1 月30日止相對人都在加護病房觀察，當時
          相對人之妹邱秀美住到相對人新竹家中，週一到週五
          每天自新竹往返台北三軍總醫院，從早上10點半待至
          晚上8 點，有時則住醫院內，期間探病時間到便進入
          病房幫相對人活動手腳，說話鼓勵之，時而在醫院過
          夜照顧。反觀配偶章明慈探望次數寥寥可數，陳冠助
          醫生曾質疑「為何太太沒有來？」，於台北三軍總醫
          院加護病房的十幾天，陳冠助醫生不只一次提到「他
          太太不知道病人的嚴重性嗎？」，當時相對人之病情
          不甚樂觀，身為配偶之章明慈卻未在旁守候，章明慈
          顯對相對人之醫療處置及生命安危不甚關心、積極。
        Ⅴ相對人轉入普通病房時恰逢將過農曆春節，自除夕前
          一天（2 月1 日）至大年初三（2 月5 日），相對人
          之親屬安排外勞照顧相對人，協調章明慈在場陪伴，
          看著外勞，因此章明慈於100 年2 月1 日（除夕前一
          天）至2 月5 日有至台北三軍總醫院，此乃相對人中
          風後，章明慈唯一一次之實質付出，之後即由相對人
          之親屬接手照顧至2 月25日出院，入住南山護理之家
          迄今。且出院是在醫院屢催，章明慈復迴避出院事宜
          ，無任何照護計畫、打算之下，相對人才由聲請人接
          回高雄。
        Ⅵ由國防醫學院三軍總醫院回函所附資料，可見相對人
          重病在院時之主要照顧者為邱家人，非章明慈：
          三軍總醫院之回函資料，相對人四份手術同意書中，
          邱家人便簽了兩份，即「中央靜脈置入術說明暨同意
          書」、腦室腹腔引流管置放手術之「手術暨麻醉說明
          同意書」；另邱家為讓相對人接受健保不給付之醫療
          服務項目，簽署了多份「自願付費同意書」；另邱家
          人為讓相對人受最好之照顧，將其轉入單人特等病房
          ，自願支付病房差額，有邱秀美所簽「健保病人自付
          病房差額同意書」可稽；另「住院病人護理指導紀錄
          」更記載醫院指導家屬照護相對人特殊事項時，亦係
          邱秀珠在場學習並簽名，聲請人前稱章明慈未參與，
          確為實情。凡此在在均顯示於三軍總醫院治療期間，
          相對人之主要照顧者為邱家人，非章明慈。
        Ⅶ相對人於100 年9 月23日至10月6 日因肺炎引發呼吸
          衰竭住加護病房（痰卡太深，引發感染），醫院曾發
          病危通知，惟配偶章明慈亦僅於假日到院探望兩次而
          已，即連國慶三天假期亦未來照顧相對人，在在說明
          章明慈對相對人之生命安危不甚關心、積極。
      綜上所陳，章明慈於相對人中風期間並非實質照顧者，
        均為相對人親屬間相互輪流照顧，相對人兩度中風皆係
        幾經波折才連絡到章明慈，其於庭訊所述不實。
    (3)相對人之配偶章明慈不在意相對人之安危及長期照護計劃
      ，只關心財產多寡：
      相對人第一次中風後，醫生即囑咐若有緊急事故，需有
        家人陪同就醫，惟章明慈卻從未將自己之連絡電話告知
        外籍看護及外甥劉人豪，故第二次中風係救護人員在連
        絡不到章明慈之情況下，轉而連絡住在桃園龍潭之相對
        人大姐，才得以及時搶救，進行後續醫療。
      相對人家屬一得知相對人中風送醫，旋即北上關心，輪
        流在醫院守候相對人，出院迄今已由相對人之家屬照顧
        相對人長達七個月，尤其是相對人之妹邱秀美照顧相對
        人至為用心，此見關係人章明慈狀內亦多表肯定、讚許
        、感謝。反觀章明慈明知相對人健康狀況，對其醫療處
        置卻不甚關懷、積極，迄今從未實質真正實施照護行為
        ，僅止於探望矣矣，若冒然將相對人交由章明慈，絕無
        法達現今之品質，甚至危及其性命。
      三軍總醫院主治夏中慶醫師曾於100 年2 月11日與相對
        人家屬及章明慈三方面談，提出療養、照顧相對人之建
        議，章明慈在場卻沉默不提照護計畫，亦未參與營養師
        及護理師教導照護相對人之事項。其不僅不斷迴避照護
        計畫，還阻止邱秀美購買相對人出院所需醫療用品，面
        對相對人家屬提議將相對人之醫療費用信託，不僅拒絕
        ，亦不說明將如何處置。綜上及歷次書狀所載，如由章
        明慈擔任相對人之監護人，其勢必消極照護、治療相對
        人，顯不符合相對人之利益。
      章明慈於相對人將自台北三軍總醫院出院時，面對相對
        人家人詢問照料規劃，不斷迴避、無照料計畫，由於章
        明慈與相對人早已分居多年、無夫妻之實，相對人家人
        不欲為難章明慈，遂自行安排相對人之照護問題，並非
        章明慈狀內所陳尊重聲請人之安排云云。再者，相對人
        於100 年2 月25日自台北三軍總醫院出院入住高雄南山
        護理之家近兩個半月，章明慈始於100 年5 月5 日至國
        立台灣大學醫學院附設醫院竹東分院附設護理之家為預
        約入住登記，顯然對相對人之照護計畫不慎積極，臨訟
        為之。
      章明慈於狀內直指南山醫院不夠專業，起因於100 年4
        月3 日相對人發燒時，南山醫院不知病人發燒原因建議
        轉院，惟實情是需透過抽血檢驗方可確認發燒原因，檢
        驗報告需一段時間才出來，方能對症下藥，故當下僅能
        先替病人退燒並施用抗生素，事後檢驗為尿道感染大腸
        桿菌。當初相對人於台北三軍總醫院高燒不退時，主治
        醫生夏中慶即有說明此等醫療處置方法，章明慈對相對
        人之醫療處置顯不用心。
      最初申請外籍看護工時，因章明慈不同意雇主更換成相
        對人之妹邱秀美，致外籍看護工認定雇主為章明慈，對
        邱秀美要求照顧相對人方式、細節，多次草率行事、陽
        奉陰違，且雙方語言不通，邱秀美只好事事親力親為，
        每日照護工作甚為耗時、繁雜。邱秀美每天到南山護理
        之家協助照顧，對外籍看護工之不適任，均看在眼裡，
        多次提出希聘請專業護理師及有證照之看護，惟章明慈
        以種種理由推拖，似只要有僱人在旁，受僱人適任否一
        概不問，放棄相對人之甦醒可能，還聲稱待相對人中風
        的半年黃金治療期過後，就要帶相對人回新竹之護理之
        家，似半年之黃金治療期一過即放棄治療，令相對人之
        家人難以接受。
      另相對人危急期間，家人未多做設想、思考，即讓章明
        慈保管相對人房屋鑰匙、印鑑、金融卡等，惟家人一提
        及醫療費用及長期照護計畫時，章明慈便多所迴避，不
        願討論，直至醫生催促辦理相對人出院手續時，其態度
        依然故我，只心繫相對人財物狀況，主動向邱秀美提及
        相對人曾向其借300萬元、另有房貸500萬元云云，令人
        心寒。
  ３、南山護理之家對重病患者採人性化照顧方式，且周遭醫療
      資源充足，讓相對人在親人關懷較多之高雄療養，對病情
      較有幫助：
    (1)相對人因腦幹中風呈植物人狀態，度過危險期之後身上有
      氣切管、尿管及鼻胃管留置，因無意識，後續療養過程易
      有尿道感染及吸入性肺炎之感染問題危及生命，因此療養
      之家需要有內科及泌尿科之專科醫師。又相對人無法自主
      活動，因此需作被動性的肢體運動以維持四肢靈活，防止
      肢體僵硬，因一旦僵硬日後即便醒來亦無法活動，相對人
      之親屬係每天照三餐幫相對人活動四肢，毫不倦怠，除此
      之外每日要餵藥、餵食、抽痰、清潔等，照顧工作繁重，
      因此三軍總醫院醫師建議需兩人輪流照護之，惟多數療養
      之家病房空間狹小或者不讓家屬、看護在病房內照顧陪伴
      （例如新竹之榮民醫院、國軍醫院）。另三軍總醫院主治
      醫師夏中慶之建議，應讓相對人在家人較多的地方療養，
      加上多位醫生評估，相對人係聽得到看得到，在親人的鼓
      勵、陪伴下，可以有更多的刺激，幫助病人清醒。
    (2)基於上述種種考量，為讓相對人有優良療養環境，相對人
      之妹邱秀美積極走訪高雄各大醫院附設之護理之家，比較
      多家後，選擇人性化照顧，能讓家屬、看護在病房內照顧
      陪伴病患之南山護理之家，且南山醫院之陳醫師具有內科
      、腎臟科及泌尿科之合格執照，此滿足相對人之看診需求
      ，相對人入住迄今受到良好照顧，狀況漸有起色，由聲請
      人提出相對人於100 年5 月27日之健檢表可知，其各項檢
      查數據都較之前好很多。另南山醫院周遭之醫療資源亦相
      當充足，相對人若需急診轉院，從南山護理之家到高雄醫
      學院車程只要5 分鐘，到榮民總醫院只要15分鐘，到長庚
      醫院只要20分鐘。
    (3)反觀章明慈居住新竹市，與其擬選擇之台大醫院竹東分院
      ，相距甚遠，且經邱秀美詢問後得知，該院雖然科別多，
      惟亦無相對人目前所需之中醫針灸及腦神經科，如需醫療
      一樣要送相對人出院求診，且台大醫院竹東分院地屬偏遠
      ，周邊醫療院所相對較遠，難以救急。緊急狀況仍需轉送
      台北的大醫院，路程遙遠，此與高雄南山醫院相比，相對
      人在台大竹東分院承擔轉院之風險更大。
    (4)高雄南山醫院除上述優勢之外，亦是相對人親人最多的地
      方，讓相對人待在家人較多的地方療養，可以有更多的刺
      激幫助病人清醒，且親人無悔無私之照顧、付出，對相對
      人是有利無弊，非偶來關心、探望之同事及友人可比擬。
      如由章明慈監護相對人，其身為職業婦女還要照顧兒子實
      難分身乏術等情，如何有充裕時間看護相對人。
    (5)相對人之妹邱秀美，為相對人四親等內之親屬，兩人情感
      親密，每年相對人皆南下與家族相聚共度春節，每年逢暑
      假邱秀美便帶全家北上新竹與相對人同住一週，自相對人
      第一次中風後，全家族更固定每月搭乘高鐵來新竹探望相
      對人一次。是相對人平日與家人關係緊密、熱絡，尤與妹
      邱秀美最親。復以邱秀美住高雄市，兒女皆已有生活自理
      能力，家中經濟又不虞匱乏，故邱秀美有充裕的時間專心
      一致照顧相對人，此由相對人之妹邱秀美詳實記載照顧相
      對人點滴之筆記本亦可證，相對人之妹邱秀美對相對人態
      度積極，仍繼續尋找其他各大醫院醫生為相對人追蹤診斷
      ，對相對人之病情及現況抱持希望與鼓勵，認為相對人受
      到良好照顧，可增加甦醒機會。邱秀美與相對人感情至深
      ，不斷持續地為相對人找尋最好、最正確的用藥及照顧模
      式，故選定邱秀美為相對人之監護人，最能符合相對人利
      益。
  ４、另相對人已非宜揚公司之董事長，已無須處理公司事務，
      就其財產之用途，以醫療開銷為主：
    (1)宜揚科技股份有限公司早於100 年1 月14日發佈新聞稿，
      相對人之董事長職務由董事陳光全代理，同年2 月22日宜
      揚公司召開臨時會改選總經理陳伯苓先生為董事長，因此
      相對人已無需處理公司事務，相對人所有現金、股票只有
      一項用途，即醫療費用。
    (2)聲請人身為相對人父親，乃血肉至親，絕不會傷害至愛之
      長子，更不容許他人傷害，即因眼看長子之一切，故不信
      任關係人章明慈會傾力專注照顧醫治相對人，並以父親立
      場認邱秀美最值得信賴，若聲請人圖相對人財產，何不自
      薦為監護人。此外，邱秀美及其配偶之經濟狀況優良，無
      覬覦相對人財產之疑慮。100 年8 月1 日邱秀美更積極將
      相對人送往中國醫藥學院附設北港媽祖醫院做「腦細胞再
      生治療」，目的讓相對人腦部清醒過來，果邱秀美真覬覦
      相對人財產，何需不辭勞苦、積極奔走，就讓相對人終其
      一生昏睡，監管其財產即可。
  ５、相對人已與配偶即關係人章明慈分居10年以上，平日無夫
      妻之實，並多次談離婚條件，相對人曾向親人敘述離婚之
      事因配偶要求相對人總財產1/2 ，相對人氣憤、不同意，
      認為10多年前配偶不同意、也不支持相對人創業開公司，
      還分居，如今功成名就，竟要求1/2 財產，太沒道理，離
      婚之事因而懸著。此次相對人昏迷時，家人未多做設想、
      思考，即將鑰匙交付相對人配偶，其並入屋取走印鑑、金
      融卡等，故該等物品現由相對人配偶保管。相對人之配偶
      顯對財物甚為重視，為解其疑慮，建請指定其為會同開具
      財產清冊之人。
二、關係人即相對人之配偶章明慈則以：
（一）關係人章明慈為相對人之配偶，雖因故分居數年，但因兩
      人對於婚姻仍有著相同的信念，並顧及兩人所生兒子之成
      長，故從未談及離婚事宜，更遑論因離婚條件談不攏而不
      離婚之可能。且關係人更從未斷絕相對人與兒子之聯繫，
      相對人也擁有兒子的手機號碼，有時會自行打兒子手機關
      心生活近況，聲請人所言均為惡意指摘，與事實不符。
  １、關係人與相對人雖因故分居數年，仍保持婚姻關係，並非
      因離婚條件談不攏而不離婚：
    (1)關係人與相對人之所以會分居，係因關係人發現相對人有
      外遇行為，關係人不願讓小孩每日看著父母吵架，故與相
      對人達成合意後，找工作並帶著兒子搬出去居住，但因兩
      人對於婚姻仍有相同信念，亦不願讓兒子成為單親家庭，
      故並未辦理離婚。
    (2)詎料，聲請人竟稱關係人係因「離婚條件」談不攏而沒有
      離婚，顯與事實嚴重相悖，更與常情不符。蓋假設如同聲
      請人所述，關係人覬覦相對人之財產（假設語氣，關係人
      否認之），則關係人於發見相對人外遇時即可訴請離婚，
      如此一來除法定的夫妻剩餘財產分配外，更可依法請求相
      對人給付兒子的扶養費，甚至其他損害賠償之金額。且相
      對人之財產多數是於婚後創立公司而取得，依法屬於婚後
      財產，而關係人則於分居後，始重新開始工作。因此，兩
      人間婚後財產之差額極大，關係人根本無須與相對人達成
      合意，即可以訴請離婚之方式取得相對人將近半數之財產
      ，自不會因為「離婚條件談不攏」而不離婚，然關係人卻
      未提起離婚之訴，顯見關係人與相對人間並非條件談不攏
      而不離婚，而是根本沒有想過要離婚。足徵聲請人所稱，
      均與事實不符。
    (3)再者，假設雙方仍為了兒子而保留夫妻名分（假設語氣，
      關係人否認），關係人如欲取得相對人之財產，大可於分
      居六個月後依法於聲請宣告改用分別財產制，再行使夫妻
      剩餘財產分配請求權，照樣可以取得相對人將近半數之財
      產，何以關係人從未為之？顯見關係人從未覬覦相對人財
      產甚明。
    (4)承上所述，相對人雖擁有鉅額財產，但關係人從未覬覦過
      相對人之財產，否則關係人自得以訴訟方式「依法」取得
      關係人應得之財產。顯見兩人未離婚係因對於婚姻之信念
      及對於兒子之成長等因素，與財產毫無干係。然聲請人竟
      於相對人陷於無意識能力時，妖魔化關係人以取得相對人
      之監護權，妄言此等與常情顯不相符之辯詞，實在令關係
      人感到痛心。
  ２、關係人與相對人雖分居，但兩人與兒子均長年生活於新竹
      ，且互動頻繁，並無「互相沒有往來」之情事，更無因要
      求相對人給付兒子的扶養費並拒絕相對人探望之情事：
    (1)聲請人雖稱關係人與相對人分居後互相沒有往來，非正常
      夫妻關係云云。惟此與事實顯不相符，聲請人既稱相對人
      互動密切，相對人每年都會返鄉過年，然相對人返鄉過年
      時「關係人亦一同返鄉過年」，兩人更曾於99年初一同參
      加相對人外甥女（大姐的女兒）出嫁的喜宴，此有當天合
      照可稽。足徵兩人互動頻繁，仍與一般夫妻並無不同，否
      則關係人怎會參加相對人親屬之婚禮。此等事實聲請人均
      知之甚明，則何以會認為有兩人毫無往來，顯見聲請人為
      取得監護權，不遺餘力的醜化關係人之形象，意圖誤導法
      院對於相對人與關係人間夫妻互動之認知甚明。
    (2)再者，關係人與相對人無法同居生活之原因已如前述，但
      兩人及兒子間之互動頻繁，關係人從未拒絕相對人探視兒
      子，且相對人自己就有兒子的手機號碼，更會自行打電話
      與兒子聯繫，關心其生活，顯與聲請人所為指摘不符。且
      關係人欲特別強調者，乃關係人自與相對人分居以來，均
      自行工作賺取支應扶養兒子所需支出，並未要求關係人給
      付扶養費，否則相對人本有扶養兒子之義務，何以關係人
      從未採取任何行動而逕自扶養兒子多年。無奈竟遭聲請人
      惡意指摘，完全抹滅關係人多年來辛勤養育兒子的事實，
      實在令關係人感慨。
    (3)又按財政部國稅局之規定，夫妻分居得分開申報所得稅，
      此一規定顯係為了「形同陌路」之分居夫妻而設，但關係
      人與相對人每年仍合併由關係人申報綜合所得稅，又因相
      對人所得甚鉅，拉高累進稅率級距，故而統一由相對人匯
      錢給關係人繳納所得稅。爰此，足徵關係人與相對人往來
      互動仍極為親密，相對人更從不避諱讓關係人知悉其財產
      及收入狀態。況且，關係人於每年報稅時，早就對於相對
      人之財產及所得情形知之甚詳，根本不需要於相對人中風
      後再「特別關心」相對人之財產狀況。在在均可知，聲請
      人所述均屬虛偽不實，自無足採。
    (4)綜上所述，聲請人於民事聲請狀及當庭陳述指摘關係人與
      相對人間「形同陌路」、「互不往來」、只是「紙上夫妻
      」且「是因為財產談不攏才不離婚」之指述，均顯與事實
      不符，更均與常情相悖。使關係人不得不懷疑，聲請人處
      心積慮為使相對人之妹妹取得監護權，並非單純為了照顧
      相對人之身體健康，或以對相對人有利之方式管理其財產
      。否則，何以要處心積慮的以嚴重不實的陳述，惡意污衊
      關係人之人格，並混淆法院之視聽。
（二）又關係人於相對人先後兩次中風時，都是第一個趕到醫院
      辦理相關事務之人，且盡心盡力為相對人奔波，例如尋找
      醫院的床位及專科的醫師等，更於農曆新年期間獨自照顧
      相對人之生活數日。然因關係人身兼母親的身份，必須分
      心照料兒子的生活，又見相對人之姊妹均有能力及意願協
      助照料，方才放心離開醫院。無奈竟遭聲請人不斷空言指
      摘關係人於相對人中風後不聞不問、不願照顧、甚或不願
      簽署手術同意書而僅關心存摺印章等情，均與事實顯不相
      符，自無可採：
  １、蓋關係人雖因與相對人分居，而無法於第一時間發見相對
      人之身體狀況不佳，然相對人前後兩次中風時，關係人均
      係第一個抵達新竹馬偕紀念醫院處理相關事務之人，並且
      因馬偕醫院沒有床位，關係人更是想盡辦法動用關係，欲
      幫相對人取得床位，更一直隨同相對人轉院並辦理各項手
      續，此均已前次庭期及關係人自述中陳明。爰此，若假設
      關係人如聲請人所指摘根本不關心相對人健康（假設語氣
      ，關係人否認），關係人何以要急急忙忙趕到醫院？並於
      相對人此次中風昏迷時沒有病床而先轉到壢新醫院時，也
      是關係人基於與相對人多年的感情，而想到可以直接聯絡
      相對人高中同儕三軍總醫院陳冠助醫師以求協助。顯見關
      係人不但非常關心相對人的身體健康，更是熟知相對人之
      一切交友及生活細節。
  ２、又聲請人復稱關係人「甚至拒絕簽署手術同意書」，顯與
      事實及常情不符，毫無足採。蓋事實上相對人100 年1 月
      14日於三軍總醫院要進行「腦室外引流管置放併顱內壓監
      控」手術時之手術同意書為關係人所簽署，關係人也完全
      想不到「拒絕簽署手術同意書」之理由。蓋按照常理，關
      係人若不想一力承擔同意手術之風險，自會於手術同意書
      上邀請另一位相對人親友於「見證人」處簽署，以確保相
      對人其他親友亦同意進行手術，但由該手術同意書上並無
      「見證人」可知，關係人並非勉為其難簽署同意書；且若
      由此一邏輯推斷，聲請人或相對人之妹妹既然在場，卻不
      願於手術同意書上簽署，甚至於見證人處亦不願簽署，是
      否也代表聲請人或相對人之妹妹致相對人之死活於不顧？
      但關係人從未有此論斷，更從未否認過相對人親友對於照
      顧相對人所做出的努力與付出，故關係人更是難以理解，
      為何聲請人要為如斯指摘，抹滅關係人所付出之努力？
  ３、尤有甚者，關係人不但簽署了手術同意書，更曾於100 年
      1 月12日轉診壢新醫院時，簽署了醫院核發的「病人危急
      告知暨相關醫療作業同意書」。若是關係人於相對人欲進
      行手術時，真的不願承擔風險而拒絕簽署手術同意書，何
      以於先前轉送壢新醫院時，卻願意簽署承擔風險更鉅之「
      病危通知」？又關係人亦於100 年1 月25日於三軍總醫院
      簽署了「氣管切開手術同意書」，聲請人又做何解釋？為
      何關係人一下願意簽名，一下又不願簽名？顯見聲請人僅
      因關係人回新竹照顧兒子時，遭遇相對人之危急手術，故
      而剛好由在場的相對人之姊妹簽署了手術同意書，卻被曲
      解為關係人拒絕簽署手術同意書，聲請人混淆法院視聽意
      圖甚明。
  ４、另由新竹馬偕醫院及三軍總醫院回覆，可知：
    (1)關係人章明慈於98年相對人第一次中風送新竹馬偕醫院時
      ，即積極有到院協助照顧並處理相關事宜，故關係人章明
      慈始可能於98年1 月21日簽署「病患轉院同意書」乙紙。
      而相對人於第一次中風時，意識極為清楚，尚能自行處理
      事務亦為聲請人所自承。故於相對人仍有餘力自行處理事
      務之時，卻願意讓關係人章明慈簽署轉院同意書，而非由
      關係人邱秀美等人簽署，顯見相對人與關係人章明慈間互
      動關係仍然非常良好，並非如聲請人所指摘的「互動冷漠
      」、「只是形式上夫妻」云云。
    (2)相對人於100 年1 月12日第二次中風時，關係人章明慈亦
      是第一個趕赴新竹馬偕醫院處理相關事務之人，並曾簽署
      氣管內插管告知同意書，並於轉院時簽有「病患轉院同意
      書」。於轉送壢新醫院時亦曾簽署病危通知書；再轉送三
      軍總醫院時，曾簽署手術同意書二份（包括氣切及引流手
      術）。由上述證據資料可知，關係人章明慈自始至終均無
      「對相對人置之不理，拒絕簽署手術同意書」之情事。由
      客觀上事實資料在在均得以證明聲請人歷次書狀及聲請人
      之代理人當庭所述內容均為不實，且為「明知」而「故意
      」所為「虛偽陳述」，故聲請人所為主張均無可採。
  ５、相對人之妹邱秀美、邱秀真於100 年8 月2 日之當庭陳述
      亦為虛偽不實，僅無所不用其極的試圖「醜化」關係人形
      象而已。茲分別詳述如下：
    (1)依關係人邱秀美之證詞，關係人章明慈於相對人第二次中
      風後還待在台北三軍總醫院加護病房時，係「天天從新竹
      到醫院（台北）探視相對人」，期間只有「一天」因工作
      原因而錯過探視時間而有例外。而待相對人情況穩定轉到
      三軍總醫院普通病房後，關係人章明慈因平日有工作在身
      ，則與相對人之姊姊邱秀珠輪班照顧相對人，週一到週五
      平常日由邱秀珠照顧，週末則由關係人章明慈照顧。尤有
      甚者，關係人章明慈更於過年到年初三期間，為讓原照顧
      相對人之兄弟姊妹返鄉過年，「獨自一人」留在台北三軍
      總醫院醫院照顧相對人，而放棄自己回娘家（高雄）過年
      的機會。足見，關係人章明慈除了在上班時間以外的時間
      ，盡其所能地前往醫院照顧相對人外，更與在三軍總醫院
      之邱秀珠有良好之互動與分工，自不容聲請人惡意抹煞其
      努力及付出，惡意指摘其對相對人根本不用心云云。
    (2)再者，由邱秀美、邱秀真之證詞亦可知，關於聲請人主張
      關係人章明慈係「經強烈要求，始不情願地留下來簽署手
      術同意書」云云，均屬「惡意不實」之陳述。蓋依關係人
      邱秀美、邱秀真之證詞，關係人章明慈雖曾提出要返回新
      竹照顧兒子之要求，但在知悉醫生建議相對人進行相關手
      術後，即立即決定留下，並簽署手術同意書，並無任何「
      勉強留下簽名」的問題。而另一張由關係人邱秀美簽署之
      手術同意書，亦僅因係1 月14日的手術是「緊急」的，而
      為了排在第一順位進行，必須在1 月13日晚上簽署手術同
      意書。而當時關係人章明慈在不知情的情況下，已經返回
      新竹照顧小孩，故於緊急情況下始由關係人邱秀美代為簽
      署根本並非關係人章明慈「明知要進行手術」而「故意找
      理由回新竹、拒絕簽署手術同意書」。
  ６、又聲請人雖陳稱：「此次相對人昏迷時，家人未多做設想
      、思考，即將鑰匙交付其配偶，伊並入屋取走印鑑、金融
      卡等，故該等物品現由相對人配偶保管。」卻又稱「此次
      中風，章明慈以配偶及法定代理人自居，要求周錦穎將存
      摺及金融卡交給伊，周錦穎因恐惹事，乃交付之。」均與
      事實不符；且依聲請人指述，相對人之存摺、印鑑及金融
      卡究竟是關係人從相對人「住處取走」？抑或是「由周錦
      穎交付」？其陳述即自相矛盾，足見其所言非真。實際上
      ，關係人之所以會保管相對人之存摺、印鑑等，係相對人
      於第一次中風後曾交待公司同事周錦穎，如果發生什麼意
      外就打開抽屜拿取相關存摺、印鑑等，以利後續醫療事宜
      進行。而相對人於此次中風昏迷後，周錦穎即取出存摺、
      印鑑等主動交付予關係人，並非關係人向周錦穎索取。聲
      請人為如斯不實指摘，僅係為了將關係人營造為只關心財
      產不關心相對人身體之假象，實不足採。
  ７、再者，聲請人陳稱關係人對於相對人後續醫療不聞不問，
      更對於後續醫療費用避之不談云云，更均與事實顯不相符
      。關係人於相對人自三軍總醫院出院前，曾向相對人之大
      姐邱秀珠提出希望將相對人遷回新竹照料之要求，惟因聲
      請人堅持要移到高雄南山醫院，關係人故而提出黃金治療
      期經過後希望移回新竹之要求。並於100 年3 月份起，在
      新竹到處尋訪醫療院所，並詢問相關照護人員之配置問題
      ，更於100 年5 月登記預約台大醫院竹東分院之床位，此
      有登記表影本可參。足見關係人並非對於相對人之後續醫
      療不聞不問。況於聲請人提出之書狀中，相對人妹妹邱秀
      美之紀錄中亦已明確指出，關係人自相對人帳戶中轉帳50
      萬元支應醫療支出，並曾詢問醫療費用是否夠用。試問，
      何以仍稱關係人對於醫療費用避之不談？
  ８、聲請人於前次庭期當庭陳稱，關係人到場均僅為「探視」
      並非「照顧」，且有時以兒子要考試等理由未不前來探視
      云云。然則，究竟何謂「探視」？又何謂「照顧」？是否
      需要為相對人進行何種醫療行為或何種特定行為，始能該
      當於「照顧」？此一陳述僅為聲請人玩弄文字之辯詞，自
      不足採。實則，關係人自100 年1 月相對人中風昏迷後，
      幾乎天天請半天假照顧相對人，更於相對人出院移至高雄
      南山醫院後，仍固定於週末南下照顧，僅於兒子要準備考
      試時，為了照顧兒子的生活，避免其分心無法好好考試，
      始例外未南下照顧，此有關係人自行製作之照顧時間表可
      稽。試問，如僅僅是聲請人所稱：因相對人是兒子的爸爸
      而進行之「探視」，何以要幾乎每週都南下高雄進行此種
      義務性的「探視」？而身為一個母親的關係人，難免有為
      了照顧兒子而分身乏術的時候，相對人之妹妹亦以有家庭
      為由，拒絕到新竹照顧相對人，何以關係人身為一個母親
      的角色，也成為了一個得以責難的身份？
  ９、總此，聲請人妄言指稱關係人對於相對人健康不聞不問，
      僅僅關心相對人之財產云云，均顯與事實不符，聲請人為
      營造關係人惡劣形象而為虛偽陳述之意圖甚明。爰此，其
      心態及行為既然可議，還望法院明察，為相對人最佳利益
      選定關係人章明慈為監護人，俾保相對人權益。
（三）綜上所述，關係人原接獲法院通知時，本僅欲以客觀陳述
      使法院知悉選定關係人為監護人，最符合相對人之意願及
      最佳利益。然則，竟於開庭後始得知關係人遭受聲請人極
      為離譜誇張的不實指控，試圖營造出關係人僅僅關心錢不
      關心相對人健康之惡劣形象，以求取得相對人之監護權。
      關係人至此始對聲請人請求選定邱秀美為監護人之動機產
      生疑竇；再加上相對人曾以鉅額之金錢協助其弟弟解決債
      務上問題，更使關係人對於相對人兄弟姊妹擔任監護人乙
      事，深感不妥。且無論從相對人意願、醫療設備、後續照
      顧及相對人財產上之管理，均足見選定關係人章明慈最為
      妥適。茲就關係人最適擔任監護人乙事，再次詳述理由如
      下：
  １、就相對人意願方面：
    (1)相對人於第一次中風後，仍待在新竹治療及工作，此均為
      聲請人所不爭。顯見相對人對於自己一手創立的公司，以
      及自大學時起長年生活的新竹，有著深厚的感情與地緣關
      係。
    (2)再者，由公司同事周錦穎受相對人委託取出印鑑及存摺等
      重要物品後，「主動」交給關係人之行為更可證明，由其
      親近友人之判斷相對人有意將重要物品交由關係人保管較
      為妥適。
  ２、就相對人醫療方面：
    (1)相對人現就診之高雄南山醫院，就關係人之瞭解，固定駐
      診醫師較少（就關係人所知僅三位左右），其餘均為相關
      醫護人員。進而才會發生相對人泌尿道感染，醫院建議轉
      院治療之危險情事。雖聲請人辯稱該院為治療專院，更有
      腎臟科、泌尿科、家醫科等，然其院方網頁上並無此說明
      。且聲請人更每週固定將相對人經由救護車的幫忙移動出
      院進行中醫治療，更足徵該醫院之診療資源不足，聲請人
      始需將相對人移動出醫院治療。然而，以相對人之身體狀
      況而言，每一次的移動都將是有風險的，更嚴重的話，如
      果發生併發症，而該醫院無法診療，轉院又沒有病床時，
      相對人應何去何從？反之，觀諸台大醫院竹東分院之科別
      配置完整，相對人自能獲得更完整之治療，而無庸承擔轉
      院之風險，自較符合相對人之利益。
    (2)又高雄南山醫院雖回函主張相對人於該院診療「並無困難
      ，而聲請人亦以相對人最需要神經科與中醫等資源為台大
      醫院竹東護理之家所欠缺為由，認為應留在高雄南山醫院
      進行治療云云。惟「治療並無困難」充其量僅能代表「足
      以應付基本復健需求」，蓋依其回函業已陳明「相對人因
      重度中樞神經受損，目前並無方法可馬上使其恢復，重要
      的是一般護理照顧」，因此作為在南山醫院進行治療符合
      「相對人最佳利益」之證據。至於，聲請人所稱「需要神
      經科與中醫」部份，均屬其主觀認知，既非醫生專業意見
      更與前揭南山醫院回函內容不符，自無足採。況且，相對
      人現在在關係人邱秀美照護安排之下，頻繁地外出求診中
      醫，此舉將增加許多不必要的風險，對相對人絕非最佳利
      益。
  ３、就相對人後續照顧方面：
      聲請人雖稱醫生認為應該在親人較多的地方進行照顧，較
      能刺激相對人腦部神經，使其較容易甦醒。關係人亦從未
      否認相對人妹妹邱秀美對照顧相對人所付出之努力，關係
      人由衷地感謝相對人妹妹邱秀美。然而，醫生所稱時常跟
      相對人講話，自不僅以親人為限，相對人若遷回新竹治療
      ，關係人將聘請專業護理人員全天候照護，並於下班時間
      帶小孩前往醫院一同照護陪伴，亦對相對人有很大幫助。
      況且，新竹係相對人大半輩子打拼奮鬥之處，有其同學、
      朋友、夥伴及同事，再加上有關係人章明慈及兒子之照料
      ，而聲請人及相對人之兄弟姊妹如欲探望照護，亦可一同
      協力為之（目前亦是如此，週末交由關係人章明慈照顧）
      ，自符相對人之最佳利益。故若是留在高雄南山醫院診治
      ，雖有家人全天候照護，然家人醫療知識部份必然比不上
      專業醫療照護人員，且又使得相對人多年一起打拼奮鬥的
      同學、朋友及同事等，均無法時常探望，顯非對相對人「
      最有利」之情況。
  ４、就相對人財產管理方面
    (1)相對人為興櫃公司宜揚科技股份有限公司董事長，其中風
      昏迷後，公司有諸多事務有待處理，此均為聲請人所不爭
      ，並以之為聲請監護宣告之理由之一。關係人對於相對人
      之相關照護計畫已如前述，足見關係人為了照顧相對人，
      為有利相對人之醫療行為，並不會吝於給付金錢。且關係
      人亦無任何覬覦相對人財產之行為，故由關係人管理財產
      並無任何不妥之處。
    (2)又相對人雖已卸下宜揚科技公司董事長之職務。惟因現有
      董事中，僅董事長陳伯苓及相對人有持股，且相對人持股
      比例極高，無論係如何滿足公司法及證券交易法中之董事
      監察人最低持股比例限制問題，或相對人股東權利之行使
      等，均與相對人仍脫不了干係。故相對人之監護人仍需要
      具備相關能力的人，方能妥善為相對人之利益進行管理及
      安排。而相對人妹妹邱秀美為教授歷史的退休教師，平時
      與相對人之相處僅只於過農曆新年及暑假的一週旅行。故
      無論從邱秀美之背景及與相對人之關係緊密度而言，均不
      適宜代相對人管理鉅額的公司股票，或代為處理其公司事
      務。且由聲請人稱「管理財產只有用於醫療費用」一途，
      更顯見其嚴重欠缺管理相對人財產之能力。反觀關係人章
      明慈，任職於同為科技產業之友達光電，相對人平時均會
      打電話與關係人聯繫，更會相約外出用餐，並談論公司的
      業務、人事等問題，公司同事對於關係人更是熟識。爰此
      ，由於相對人之財產內容較為特殊，需要較多的專業知識
      與常識，故關係人顯較為適宜代替相對人管理相關財產上
      事務。
    (3)況且，關係人對於相對人之妹妹擔任監護人管理財產乙事
      顯有疑慮，一則相對人曾以鉅額資金協助弟弟解決債務問
      題，使關係人對於其家族成員利用其財產之方式感到不安
      ；二則聲請人此次無端以諸多不實指摘，意圖混淆法院以
      取得監護權之行為，更使關係人對於其動機感到不單純。
    (4)再者，退萬萬步言之，關係人也必須為了兒子的未來予以
      考慮，這也是關係人對於相對人之親屬為財產管理感到不
      安的主要原因。蓋關係人及兒子為相對人之法定繼承人，
      若關係人擔任相對人之監護人管理財產，自不可能為不利
      相對人財產之舉動。反之，如果相對人的財產遭到什麼不
      利之運用，或是主張依照相對人以往的意思，會協助親友
      解決債務問題而藉機掏空相對人之財產，則相對人的兒子
      該如何是好？其權益又應如何保護？
    (5)由此可知，選定關係人章明慈為相對人之監護人，於相對
      人財產之管理上最符合相對人最大利益。
（二）綜上所述，本件無論從相對人意願、日後就醫及照護環境
      、與關係人及關係人兒子之情感關係及利害關係觀之，選
      定關係人章明慈為監護人，顯最符合相對人之最佳利益，
      惟如選定相對人之妹邱秀美為監護人，關係人章明慈亦願
      意擔任共同開具財產清冊之人等語。
三、關於監護宣告部分：
（一）按對於因精神障礙或其他心智缺陷，致不能為意思表示或
      受意思表示，或不能辨識其意思表示之效果者，法院得因
      本人、配偶、四親等內之親屬、最近一年有同居事實之其
      他親屬、檢察官、主管機關或社會福利機構之聲請，為監
      護之宣告，民法第14條第1 項定有明文。
（二）經查，聲請人為相對人之父，有聲請人提出之戶籍謄本附
      卷可憑，是聲請人為相對人之四親等內之親屬無訛。又本
      院囑託臺灣高雄地方法院法官會同鑑定人即南山醫院醫師
      陳高昇於100 年5 月9 日就相對人之現況為鑑定時，相對
      人對該院點呼其姓名之舉無反應，且呈現眼睛不自主眨動
      、插置鼻胃管、氣切管、導尿管之情況，有該院同日勘驗
      筆錄1 份在卷可佐。另參酌鑑定人就相對人之鑑定結果認
      ：相對人接近植物人狀態，生活無法自理，需要專人照顧
      ，目前是屬支持性療法，原病發狀況無積極性的治療，無
      法回復到正常狀況的可能，故屬因其他心智缺陷，致不能
      為意思表示或受意思表示，或不能辨識其意思之效果等情
      ，有臺灣高雄地方法院100 年5 月11日雄院高家雄10 0
      家助5 字第19236 號函暨檢附之勘驗筆錄在卷可稽，足見
      相對人已因腦幹中風，致不能為意思表示、受意思表示，
      或不能辨識其意思表示之效果至明。從而，聲請人聲請宣
      告相對人為受監護宣告之人，核無不合，應予准許。
四、關於監護人及會同開具財產清冊之人之選定部分：
（一）按「受監護宣告之人應置監護人」、「法院為監護之宣告
      時，應依職權就配偶、四親等內之親屬、最近一年有同居
      事實之其他親屬、主管機關、社會福利機構或其他適當之
      人選定一人或數人為監護人，並同時指定會同開具財產清
      冊之人。法院為前項選定及指定前，得命主管機關或社會
      福利機構進行訪視，提出調查報告及建議。監護之聲請人
      或利害關係人亦得提出相關資料或證據，供法院斟酌」、
      「法院選定監護人時，應依受監護宣告之人之最佳利益，
      優先考量受監護宣告之人之意見，審酌一切情狀，並注意
      下列事項：一、受監護宣告之人之身心狀態與生活及財產
      狀況。二、受監護宣告之人與其配偶、子女或其他共同生
      活之人間之情感狀況。三、監護人之職業、經歷、意見及
      其與受監護宣告之人之利害關係。四、法人為監護人時，
      其事業之種類與內容，法人及其代表人與受監護宣告之人
      之利害關係」，民法第1110條、第1111條、第1111條之1
      分別定有明文。而監護人之監護事務，亦即其法定義務分
      為二類：一為對受監護人身體上監護之法定義務，如監護
      人應按監護宣告人之身心狀態、生活及財產狀況護養療治
      受監護宣告人之身體；二為對受監護人財產上監護之法定
      義務，即關於受監護宣告人財產之管理、使用、收益、處
      分方面，應以善良管理人之注意，執行監護職務，並對於
      受監護人之財產，非為受監護人之利益，不得使用、代為
      或同意處分。
（二）經查：
  １、相對人前曾於98年1 月21日晚間7 時左右發生第一次中風
      ，經同事送至新竹馬偕醫院急診，並於當日晚間21時35分
      在關係人章明慈之陪同下轉至台大醫院繼續接受治療，在
      台大醫院住院3 個月後，因相對人意識清楚、能靠助行器
      行走而出院，相對人返家後，先後由外甥劉人豪、外籍看
      護同住照顧，其配偶即關係人章明慈並未同住。相對人復
      於100 年1 月11日晚間11時許在家中陷入昏迷，由外籍看
      護叫救護車送至馬偕醫院急診，並於12日凌晨2 時13分轉
      送壢新醫院，復於100 年1 月13日轉送三軍總醫院加護病
      房，迨同年1 月31日移入一般病房，其中曾於1 月14日接
      受右側腦室外引流及腦內壓監測器置放手術，並於1 月26
      日接受右側腦室腹腔引流及氣管造口手術，嗣於同年2 月
      25日出院，入住高雄南山醫院護理之家迄今，此為聲請人
      、關係人章明慈到庭所不爭執，並有馬偕紀念醫院新竹分
      院100 年9 月13日馬院竹急醫乙字第1000008020號函所附
      病歷影本、國防醫學院三軍總醫院100 年9 月7 日院三病
      歷字第1000013709號函所附病歷影本在卷可憑，自勘信為
      真實。
  ２、相對人於98年1 月間第一次腦中風後身體之照護情形：
      聲請人主張相對人與其配偶即關係人章明慈已分居10年以
      上，早已形同陌路，因該次相對人僅輕度中風，故意識清
      楚，一切醫療皆由相對人自己決定、處理，關係人章明慈
      未曾置喙及參與照顧，而章明慈於相對人住院之3 個月期
      間，亦僅於假日前往探望一下就走，並未實質照顧相對人
      ，且相對人出院後相對人與外勞及外甥同住，仍未與關係
      人章明慈同住，章明慈亦僅偶爾於星期六、日攜子前去讓
      相對人探視，且未留宿，足見夫妻關係淡然等語。關係人
      章明慈則表示其係因相對人外遇才與之分居，且相對人中
      風後，其有積極到院協助照顧並處理相關事宜，非如聲請
      人所指摘的互動冷漠，並提出其於98年1 月21日簽署「病
      患轉院同意書」、陪同相對人出席外甥女婚宴之照片各一
      份為證。惟查：
    (1)關係人章明慈於本院訊問時表示：「（問：你現在住在新
      竹嗎？）答：住新竹。我從結婚前就住在新竹了。（問：
      你有工作嗎？）答：有，在友達光電工作，目前還在工作
      。（問：你跟相對人何時開始分居的？）答：大約2001年
      開始。（問：你住新竹，他住哪裡？）答：也是新竹。（
      問：當時分居理由為何？）答：我先生有外遇。（問：分
      居之後，妳先生是一個人住，還是有跟外遇對象住？）答
      ：我不清楚。（問：分居之後，你知道妳先生的狀況嗎？
      ）答：知道。相對人會約我跟小孩出來吃飯，大約二、三
      個月出來一次吃飯，後來中風之後，每個月公公都會來看
      他，我跟小孩、公公、妹妹、外甥、很多人都會去看他。
      （問：妳先生第一次中風的時候是在那裡就診？你是去哪
      裡看他？）答：我去新竹馬偕醫院看他，我找人、找關係
      ，想說是否可以轉到台北的醫院，後來到台大醫院，從馬
      偕醫院到台大醫院是我跟他搭救護車過去的，我一路上還
      唸阿彌陀佛，我在急診室待一個晚上，隔天找到神經內科
      的病房。那時快過年，我在那裡照顧他十幾天。（問：98
      年嗎？）答：2009年1 月21或22日。（問：第一次中風之
      後，在台大住多久？）答：三個月，包括在復健科。（問
      ：這段期間誰在照顧？）答：僱了一位大陸籍的看護。最
      剛開始是大姐，後來是看護。（問：你的部分？）答：我
      每個星期假日去看他。（問：出了台大醫院後呢？）答：
      大陸籍看護有跟相對人回去光復路的家中照顧。（問：相
      對人回去光復路之後，沒有家人照顧？）答：當時有一個
      外甥人豪住在那裡，他在那裡讀書。我每個星期買菜去那
      裡，我怕相對人吃的太油膩。人豪照顧半年之後就去當兵
      ，半年之後請一位外勞去照顧，這是公司請的。（問：誰
      出面請的？）答：我不知道是他自己，還是周錦穎幫忙請
      的。我有時一、二個月會買瓶裝水、堅果類、日用品寄過
      去，並沒有家人住在一起照顧，只有外勞。」等語（詳見
      本院100 年7 月19日訊問筆錄）。
    (2)相對人之妹邱秀美亦到庭表示：「（問：【以下訊問第一
      次中風】你們有常常上來新竹看他？）答：電話告訴我們
      之後，隔天我跟我先生就去台北看我哥哥。後來，至少一
      個月至少會去看一次，當時，我哥哥在台大住了約三個月
      。（問：回來新竹之後？頻率？）答：有。每個月，我弟
      弟及他的小孩，我及我爸爸還有我妹妹跟他的小孩，有時
      候我妹妹的先生也會去，我先生有些時候也會來。（問：
      往後，這每個月，你們上來看妳哥哥的時候，你嫂嫂有在
      場嗎？）答：我們大約星期五下午上來住到星期天，關係
      人有時候星期六晚上或是下午、或是星期日會去。我們約
      星期天中午吃飯後回去。（問：這每個月，你們上來，你
      嫂嫂有過來，有過夜嗎？）答：沒有。（問：這每個月，
      你們上來，你哥哥的兒子會跟你嫂嫂過來嗎？）答：都有
      跟過來。（問：第二次中風以前，你們探視你哥哥的方式
      是否如上所述？）答：對。」等語（詳見本院100 年8 月
      2 日訊問筆錄）。
    (3)依上開關係人之陳述，可知關係人章明慈於相對人第一次
      中風後，並未搬回與之同住，相對人仍先後由中國籍看護
      、外甥劉人豪、外籍看護同住照顧，且章明慈縱有前往探
      視相對人，然其並非經常前往，亦未投注大量時間、心力
      在相對人之照顧、身心關懷上，對相對人之健康、身心狀
      況實顯冷漠，則聲請人主張相對人與關係人章明慈間夫妻
      關係淡然，尚非無據。
  ３、相對人於100 年1 月間第二次腦中風後，在三軍總醫院之
      照護情形：
      聲請人主張關係人章明慈於相對人此次中風期間並非實質
      照顧者，均為相對人親屬間相互輪流照顧，且章明慈顯對
      相對人之醫療處置及生命安危不甚關心、積極等語，惟為
      關係人章明慈所否認，並以前揭情詞置辯。經查：
    (1)經本院依職權向三軍總醫院函查相對人於此次住院期間之
      相關病歷、護理資料：
      100 年1 月13日入院當日之各類文件：
        I住院病患基本資料中之緊急通知人記載為關係人章明
          慈。
        II中央靜脈置入手術說明暨同意書之立同意書人則為相
          對人之姐邱秀珠。
        III自願付費同意書之立同意書人有相對人之姐邱秀珠、
          關係人章明慈。
        Ⅳ入院護理評估表家屬部分亦由相對人之姊邱秀珠簽名
          。
      100 年1 月13日、16日日住院病人護理指導紀錄之學習
        之家屬部分皆係相對人之姊邱秀珠。
      100 年1 月14日手術暨麻醉說明同意書（腦室外引流管
        置放併顱內壓監控）家屬確認簽章為關係人章明慈。
      100 年1 月20日、24日、25日自願付費同意書立同意書
        人皆為相對人之妹邱秀美。
      100 年1 月25日二份手術暨麻醉說明同意書：
        I關於氣管切開手術部分，家屬確認簽章為關係人章明
          慈所簽。
        II關於腦室腹腔引流管置放術部分，家屬確認簽章則為
          相對人之妹邱秀美所簽。
      100 年1 月31日健保病人自付病房差額同意書立同意書
        人為相對人之妹邱秀美。
      100 年2 月8 日出院後續照護計畫，主要照顧者及聯絡
        人皆記載為姐姐。
      100 年2 月21日出院計畫個案管理概況表，個案聯絡人
        則記載為案妹。
      100 年2 月25日出院服務轉介照護摘要，家屬（已知轉
        介相關訊息）則由相對人之姐邱秀珠簽名。
      相對人在加護病房期間（100 年1 月13日至31日）
        I護理紀錄部分，除100 年1 月14日記載「妻子填寫同
          意書」、「向病人妻子解釋病情」、100 年1 月23日
          記載「太太班內詢問…」、100 年1 月24日記載「病
          人之妻表示希望…」外，其餘部分皆記載為「家屬」
          、「family」、「家人」陪伴。
        II加強醫護生命徵候紀錄部分，除100 年1 月14日記載
          「向病人妻子解釋病情」外，其餘部分皆記載為「家
          屬探視」「與家屬解釋病況」、「family visit」。
      相對人轉入一班病房後，病患營養攝入評估表，於100
        年2 月1 日綜合評估與建議部分，記載「尚未熟悉照護
        程序，少餵食1-2餐 education for family（姐姐）」
        ，護理紀錄則記載「家屬」、「家屬及看護」、「外傭
        及family」陪伴。
      由上開病歷資料可知，關係人章明慈除在住院病患基本
        資料、100 年1 月13日之自願付費同意書、1 月14日及
        1 月25日手術暨麻醉說明同意書等四份文件簽名，並於
        於二次手術前向醫生詢問相對人病況外，此段期間相對
        人之主要照顧者確為相對人之姊妹，有國防醫學院三軍
        總醫院100 年9 月7 日院三病歷字第1000013709號函所
        附病歷影本附卷可佐。
    (2)關係人章明慈則於本院訊問時表示：「（問：第二次中風
      是何時？）答：100 年1 月12日當天是他的妹妹邱秀美通
      知我。（問：你知道第二次中風時，你知道他人是在哪裡
      ？）答：我知道的時候，他的人在新竹馬偕醫院，我就衝
      過去、一路跑去馬偕醫院，因為我住在馬偕附近。我到的
      時候，看到外勞在。相對人這次在馬偕待一下子而已，因
      為沒有病床，我也問護理人員，台北醫院也沒有病床，後
      來轉到壢新醫院，因為那裡有病床，後來我覺得醫療品質
      不是很好，後來我打電話請三總的醫師幫忙找病房，相對
      人就轉到三總去治療。相對人一直在那裡到2 月25日，這
      段期間，我每天請半天假，我請相對人的司機每天載我過
      去，假日我就跟小孩搭高鐵去。那時遇到過年期間也是我
      跟外勞在醫院照顧他。後來，我跟相對人的大姐說我想帶
      相對人到新竹照顧他，大姐說爸爸有聽到高雄南山醫院的
      醫師很好，大姐說爸爸就是不放心，希望把相對人帶到高
      雄去。帶回去的前一天，爸爸有去光復路住處把相對人保
      險箱撬開，裡面沒有東西，我那時有跟爸爸講，希望黃金
      治療期間過了之後，如果沒有醒過來，要把相對人帶回新
      竹照顧。我有在這裡找我覺得比較好的醫院，台大護理之
      家、竹東榮民護理之家，因為他的科別很多，有感染、急
      診、神經內科等。因為上次我週末下去照顧時，相對人有
      泌尿道感染，醫院當時沒有查出來，還問我們是否要轉院
      ，我們不希望這種緊急狀況再發生，所以希望找到的護理
      之家是旁邊有醫院的，所以我就找到新竹的這些醫院，他
      們有執照的護理師、照顧員來照顧。（問：如果南山醫院
      那邊的醫療設備也可以，老父親又在高雄，你跟小孩是否
      有可能去高雄？）答：小孩的生活圈都在這裡。小孩現在
      高一升高二，唸建功高中。（問：你自己是否有可能去高
      雄？）答：我覺得我要尊重小孩的意見。」等語（詳見本
      院100 年7 月19日訊問筆錄）。
    (3)相對人之妹邱秀美亦到庭表示：「（問：100 年1 月12日
      第二次中風時，你第一次所到的醫院是那裡？）答：壢新
      醫院。（問：你當時去的時候，你嫂嫂在場了嗎？）答：
      我們一起坐司機的車過去。因為，當時哥哥在家護病房有
      規定探視時間。（問：你哥哥有去馬偕醫院嗎？）答：有
      ，第一時間是先送馬偕醫院。（問：後來轉到壢新醫院？
      ）答：對。因為馬偕說沒有加護病房，床位已滿了。（問
      ：馬偕當時床位滿的時候，你們有想過找北部的醫院嗎？
      ）答：有，當時外勞有我姐姐的電話，先打給我姐姐，我
      姐姐及姊夫開車到馬偕。我姐姐在路上打電話給我，她說
      找不到我大嫂，問我知不知道電話，我問我弟弟，我弟弟
      打她的手機也是沒有人接，所以就找我。（問：你說有想
      找北部的醫院，你們是誰在找？）答：我大姐。（問：嫂
      嫂有嗎？）答：我不在場，我不知情，我姊說長庚、台大
      有問過，但是床位都滿了。（問：三總是誰找的？）答：
      原來是腦神經內科加護病房陳主任是我哥哥的高中同學。
      我們要去壢新的時候，在司機的車子上，我跟我大嫂提過
      我哥哥的手機上面不是有那位主任的電話嗎？大嫂才拿我
      哥哥的手機找，在車上找，所以才找到陳主任。（問：所
      以你的大嫂在車上找三總的陳主任時，你是在現場的？）
      答：對，我在後座。（問：後來陳主任有回覆說有找到病
      房嗎？）答：陳主任後來是所長，主任說要我們先問壢新
      的醫生去觀察我哥哥瞳孔大小告訴我們，我們再告訴陳主
      任。我們到在壢新醫院時，司機小歐有看我哥哥主治吳醫
      師的經歷，在三總澎湖軍醫院有關，所以告訴我們這位主
      治醫師可能跟陳主任認識，我大嫂就打電話跟陳主任提到
      主治吳醫師，陳主任說吳醫師是他的學長，陳主任就用電
      話問吳醫師我哥哥的狀況，問完之後發現是中風，而且壢
      新沒有這麼好的設備，所以建議我們轉到三總那邊去。（
      問：到三總去之後，你有去照顧你哥哥嗎？）答：救護車
      是我大姐、大嫂一起去的，我妹妹也有請假去三總。當天
      星期五（100 年1 月13日【應為1 月14日之誤】），我哥
      哥就動緊急手術。我是（100 年1 月14日【應為1 月15日
      之誤】）星期六跟我先生去新竹的，週末就在哥哥的家住
      ，星期一就跟我大嫂兩人坐司機小歐的車到台北的三總，
      那星期一到五，白天我就整天在台北，晚上八點多看完我
      哥哥之後，我就坐高鐵回新竹，嫂嫂那次看完我哥哥之後
      大約十一點半以前就坐司機的車回新竹，之後，星期二到
      五，我嫂嫂每天這樣早上坐司機的車（我每天也是搭司機
      的車一起去），早上看完我哥哥之後就回來。（問：以上
      的時間持續有多久？）答：我在星期五就坐車回高雄了，
      星期六、日我就不清楚了。下一個星期一，我就又從高雄
      坐車到台北。那一個星期，我就不太回新竹，我大部分的
      時間就住在家屬等候室那裡，嫂嫂就跟之前來看我哥哥的
      情況一樣，但其中有一天沒來，另一天是公司開完會晚上
      過來看，星期五晚上我又坐車回高雄，星期六、日我就不
      清楚了。下一個星期一，我就又從高雄坐車到台北。好像
      星期二，過年前，我哥哥就出加護病房到一般病房，就只
      有我一人在那裡，到普通病房的第二天，我大姐的兒子帶
      外勞上台北，我大嫂也那天上台北，因為過年我要回高雄
      ，所以我就回高雄。過年到初三時，就由我大嫂在那裡，
      初三早上，我大姐跟妹妹從屏東到台北，我大嫂回家，就
      我妹妹、大姐跟外勞在。之後，我妹妹過年後上班，就只
      有大姐跟外勞在那裡。我大嫂就換成假日去。平常星期一
      到五，就是我大姐跟外勞。假日時候，大姐是等大嫂來的
      時候才走，那時是星期六早上走，星期天晚上我大姐就過
      去交班，所以假日時間就是只有大嫂跟外勞。（問：普通
      病房後來照顧的模式，也就是你哥哥到高雄南山之前，是
      否如你剛剛所述？）答：是的，其中有兩天我大姐家裡辦
      喜事沒有去，換成我妹妹請假兩天去醫院。（問：第二次
      中風呢？如轉院？病危通知？是否都是你大嫂簽署？還是
      只有簽署壹張，其他都是你們簽署？就你所知，有簽屬什
      麼同意書？）答：我知道的是在三總時，要裝永久的腦壓
      節壓器，為了要調節腦壓，以及要裝氣切管。（問：所以
      有兩張？）答：對。（問：【提示卷內同意書兩張，章明
      慈100 年7 月28日陳報狀之附件三及附件五】，是否是你
      所講的那兩張？【提示並告以要旨】）答：第一張100 年
      1 月14日是緊急的，那是要裝在外面，這張我不知道，另
      外壹張是裝氣切的，沒有錯，但是要做氣切跟腦部節壓器
      時，有兩張同意書，我簽了其中壹張。（問：為什麼你要
      簽署另外壹張？）答：因為早上簽了壹張，但是那時醫生
      沒有空，晚上醫生才來，所以又要簽另外壹張，大嫂已經
      回去了，醫生說不簽的話，隔天早上沒有辦法排第一個動
      手術，所以由我代簽。（問：你嫂嫂在早上簽那張同意書
      時，有無醫生或是你的嫂嫂要求要在同意書的見證人簽名
      欄要求你也一起簽署？）答：沒有。（問：你幫忙代簽署
      的那張同意書，醫師有無要求要找一個見證人一起簽署？
      ）答：也沒有。」等語（詳見本院100 年8 月2 日訊問筆
      錄）。
    (4)另相對人之妹邱秀真到庭表示：「（問：你哥哥第二次中
      風之後，你有實際到醫院看他或照顧他的狀況並陳述？）
      答：哥哥在壢新的時候，我有去照顧幾天，我和我爸爸住
      在桃園龍潭大姐那邊，因為是在加護病房，只能探視，我
      和爸爸每天搭計程車過去。轉院那天晚上我有在，爸爸也
      在，大姐跟救護車，我跟爸爸搭計程車去三總，大嫂是從
      新竹過去。（問：在壢新時，醫院有無依相對人病情需要
      簽署相關同意書？）答：沒有，只有轉院的時候有簽屬同
      意書，那是大姐簽署的。（問：在壢新時候，哥哥有無被
      發病危通知？）答：沒有。（問：【提示章明慈100 年7
      月28日陳報狀之附件四】有無看過或是知情？）答：不知
      道。（問：後來轉到三總之後，你有去照顧嗎？）答：第
      一天，醫師說要做引流手術，手術之後，我跟大姐、大嫂
      才到板橋去過夜，隔天再回醫院，白天我就回屏東上班。
      （問：引流手術的同意書誰簽署的？）答：大嫂。（問：
      爸爸呢？）答：大哥在加護病房期間，爸爸是第一天的白
      天在，之後就回去屏東。（問：醫院要大嫂簽署引流手術
      同意書時，有無要求其他家屬當見證人？）答：沒有。（
      問：在三總期間，你還有另外再來照顧大哥嗎？）答：過
      年初三過後那三天我都在那裡，大姐、外勞也在。那幾天
      大嫂不在。（問：之後你就沒有再照顧大哥？）答：之後
      就是大姐家辦喜事那兩天時我有去。而醫師那兩天要我們
      辦理出院手續，我就聯絡大嫂說醫師要我們辦理出院，我
      就聯絡二姐邱秀美找醫院，之前醫師就有跟二姐提到出院
      的事情，所以二姐就有先找醫院，後來不確定出院的時間
      ，醫院跟我說時，那時我跟二姐說醫院確定要我們辦理出
      院，二姐就到南山辦理入院及聯繫救護車，大嫂就做小歐
      的車搬行李，大姐跟外勞搭救護車一起到南山。（問：醫
      師說當天必須要緊急開刀有當著你大嫂在場的時候說嗎？
      ）答：我沒有印象，因為我都是跟著大姐，看到醫師就問
      狀況。（問：你跟大姐告訴大嫂說要緊急開刀，必須要她
      簽署同意書，她的反應？）答：她就留下來。（問：是你
      們要求大嫂留下來，還是大嫂知道這個情況，大嫂才留下
      來？）答：那時狀況我不是很清楚，我不曉得有無告訴我
      她要回去看小孩要我代簽署。我只記得我告訴她配偶要簽
      才可以。」等語（詳見本院100 年8 月2 日訊問筆錄）。
    (5)綜觀上開病歷資料、關係人章明慈及相對人之妹邱秀美、
      邱秀真之陳述，再對照關係人所提出之到院照顧時間表，
      關係人章明慈於相對人在三軍總醫院期間（1 月13日至1
      月31日在加護病房、2 月1 日至2 月25日在一般病房），
      除2 月3 日至5 日三天，為整天看護外，其餘皆僅半天，
      甚至於1 月19日、20日、2 月16日、18日因故未能到醫院
      探視相對人，則相較於相對人之姊妹能全天留在醫院，甚
      至留宿醫院，其等確實較關係人章明慈能付出時間、心力
      來照料相對人。
  ４、相對人於100年2月25日入住高雄南山醫院護理之家後，迄
      今之照護情形：
      聲請人主張相對人之親屬多在高雄，而南山醫院護理之家
      對重病患者採人性化照顧方式，且周遭醫療資源充足，讓
      相對人在親人關懷較多之高雄療養，對病情較有幫助；關
      係人章明慈則認為台大醫院竹東分院之科別配置完整，相
      對人自能獲得更完整之治療，且新竹係相對人大半輩子打
      拼奮鬥之處，有其同學、朋友、夥伴及同事，再加上有關
      係人章明慈及兒子之照料，自符相對人之最佳利益。經查
      ：
    (1)經本院向南山醫院護理之家函查相對人之照護狀況，經該
      院回函表示：「…2.邱坤壽先生於民國100 年1 月11日因
      腦幹出血，於三軍總醫院治療後，呈現重度昏迷狀態，經
      輾轉轉院，於民國100 年2 月25日轉入本護理之家照護。
      初期邱君瀕臨植物人狀態，反覆發燒，經本院醫師診斷為
      中樞性發燒；邱君自入住本護理之家迄今，發燒情況改善
      ，客觀的評量因無資料無法比較，但主觀上對周圍環境的
      剌激已有改善。3.類似邱君之病患，因重度中樞神經受損
      、目前並無方法可馬上使其恢復，重要的是一般的護理照
      護，避免泌尿道、呼吸道感染及壓瘡等，等待神經纖維的
      重整；而家屬是否積極的參與復健亦是重要的因素，邱君
      於本院護理之家，一般的照護及疾病治療與復健並無困難
      ，本院亦足以應付邱君之所需。」，此有南山醫院100 年
      8 月29日高南字第471號函在卷可憑。
    (2)又相對人之妹邱秀美於本院訊問時表示：「（問：回南山
      醫院大部分是誰在照顧？）答：是我。（問：你怎麼會想
      要做筆記？）答：因為我想知道我哥哥的狀況，哥哥在加
      護病房的時候，我每次進去看血壓、體溫，我問醫師，醫
      師不願意告訴我，醫師說命先救回來再說。（問：後來，
      你在南山就會問？）答：我那一陣子之後，就會買書看，
      哥哥到南山之後，我平常就會作一些紀錄，我有在協會做
      諮詢老師，我兒子是自閉兒，我對我兒子從小就有做紀錄
      的習慣，所以我對我哥哥也是這樣，我做完紀錄會跟醫師
      反應、討論。」等語；另相對人之妹邱秀真亦到庭表示：
      「（問：出院手續是誰辦的？）答：大嫂。（問：到南山
      之後主要是誰在照顧大哥？）答：剛開始是大姐及外勞，
      我們有排班，我是排在假日，後來就是二姐跟外勞，大嫂
      就是假日，即星期六的中午到星期日的中午。（問：大嫂
      有說過星期一到五，她要來照顧嗎？）答：沒有。（問：
      大嫂知道你們排班嗎？）答：我不清楚。」等語（均詳見
      本院100 年8 月2 日訊問筆錄）。再觀諸相對人之妹邱秀
      美所提出自100 年3 月15日至7 月17日之照護紀錄筆記，
      詳細記載相對人之餵食狀況、治療用藥情形、身體反應等
      ，足證相對人之妹邱秀美確實仔細、用心照護相對人。
    (3)另關係人章明慈則於本院訊問時表示：「（問：如果南山
      醫院那邊的醫療設備也可以，老父親又在高雄，你跟小孩
      是否有可能去高雄？）答：小孩的生活圈都在這裡。小孩
      現在高一升高二，唸建功高中。（問：你自己是否有可能
      去高雄？）答：我覺得我要尊重小孩的意見。（問：如果
      都是為了受監護人好，監護權由誰擔任皆可。）答：我希
      望相對人轉回來。小孩可以看到爸爸。（問：監護權給邱
      秀美有無意見？）答：因為之前，相對人弟弟出事，都是
      相對人寄錢解決，所以把監護權給他，我認為不適當。我
      也是要為小孩著想。」等語（詳見本院100 年7 月19日訊
      問筆錄），顯見關係人章明慈並無意至高雄照顧相對人，
      且由關係人之陳述，其指摘相對人之妹邱秀美不適任監護
      之情事主要還是擔心相對人財產使用處分之問題。
    (4)綜觀上開卷內資料，相對人目前入住南山醫院護理之家，
      相對人之姊妹亦排班每日前往陪伴、照料，受照顧情況大
      致良好。而關係人考量未成年子女之就學及生活狀況，主
      張將相對人遷回新竹照顧，本無可厚非，然審酌相對人與
      關係人章明慈已分居10年，夫妻間情感疏離，關係人章明
      慈住處（新竹市○○路23號）與相對人住處（新竹市○○
      路○段89巷139 號），相距5 、6 公里（政府入口網電子
      地圖查詢結果參照），章明慈即已未經常前往探視相對人
      ，倘果如其主張將相對人安置於臺大醫院竹東分院（新竹
      縣竹東鎮○○路52號），距關係人章明慈住處相距更遠，
      關係人於工作及照顧未成年子女之餘，是否尚能如期所稱
      於下班時間帶小孩前往醫院一同照護陪伴，實非無疑。況
      參照三軍總醫院之護理計畫所載，相對人目前需要多接觸
      、探視，並給予輕柔的碰觸及說話，縱相對人之同學、朋
      友及同事多在新竹，但依社會常情，其等亦不可能如相對
      人之姊妹天天探視、照料相對人，給予相對人精神膚慰，
      故關係人此部分主張並不足採。
  ５、至於關係人擔心若由相對人之妹邱秀美擔任其監護人，就
      相對人財產管理有所疑慮部分，因監護宣告制度之設立目
      的重在受監護宣告人身體養護，故監護人使用或處分受監
      護宣告人財產應係為達到護養療治其身體所需始為符合受
      監護人之利益。且對成年人之監護，依民法第1113條準用
      同法第1099條至第1103條關於未成年人監護之規定，監護
      人應於監護開始時應開具財產清冊，以善良管理人之注意
      ，執行監護職務，並對於受監護人之財產，非為受監護人
      之利益，不得使用、代為或同意處分，不得受讓受監護人
      之財產，且於法院認為必要時，應提出監護事務之報告、
      財產清冊或結算書，以檢查監護事務或受監護人之財產狀
      況。從而，任監護人者既需製作財產清冊，且應適切交代
      監護期間受監護人財產使用、處分狀況，自能免除關係人
      之疑慮，況若關係人認監護人有違反其法定義務之情形，
      關係人尚非不得聲請改定監護人，故關係人此部分之主張
      ，亦不足採。
  ６、綜上所述，邱秀美為受監護宣告人邱坤壽之胞妹，於邱坤
      壽中風後亦由其負起主要照顧責任並處理相關事宜，亦有
      意願擔任監護人，且聲請人即相對人之父亦希望由邱秀美
      擔任相對人之監護人，此有本院100 年8 月2 日訊問筆錄
      、戶籍謄本等在卷可憑，經核又無不適或不宜擔任監護人
      的積、消極原因，本院參酌上情，認由邱秀美為受監護宣
      告人邱坤壽之監護人，應能符合受監護宣告人之最佳利益
      ，爰依法選定邱秀美為受監護宣告人邱坤壽之監護人。又
      關係人章明慈為受監護宣告人邱坤壽之配偶，其既表明願
      擔任相對人之會同開具財產清冊之人，且聲請人亦屬意由
      其來擔任會同開具財產清冊之人，衡情應堪勝任，併依前
      揭規定指定章明慈為會同開具財產清冊之人，以維護相對
      人之利益。
五、聲請人及關係人其他陳述，以及關係人聲請本院向台灣大學
    醫學院附設醫院調取相對人98年1 月22日住院同意書及98年
    3 月21日出院同意書之病歷資料，本院認於上開結果無影響
    ，爰不一一論述及無調取之必要，附此敘明。
六、依民事訴訟法第608 條第1 項裁定如主文。
中    華    民    國  100     年    11    月    7     日
                    家事法庭    法  官        黃惠玲
以上正本證明與原本無異。
如不服本裁定關於選定監護人及指定會同開具財產清冊之人等部
分，應於送達後10日內向本院提出抗告狀，並繳納抗告費新臺幣
1,000元；其餘關於宣告監護之部分，不得抗告。
中    華    民    國   100    年    11    月    7     日
                                書記官        王思穎
附錄：
民法第1099條：監護開始時，監護人對於受監護人之財產，應依
規定會同遺囑指定、當地直轄市、縣（市）政府指派或法院指定
之人，於二個月內開具財產清冊，並陳報法院。前項期間，法院
得依監護人之聲請，於必要時延長之。
民法第1099條之1 ：於前條之財產清冊開具完成並陳報法院前，
監護人對於受監護人之財產，僅得為管理上必要之行為。